【裁判字號】    88,上易,692
【裁判日期】    890224
【裁判案由】    傷害等
【裁判全文】
臺灣高等法院臺南分院刑事判決              八十八年度上易字第六九二號    Ｇ
      上  訴  人  臺灣臺南地方法院檢察署檢察官
      上  訴  人
      即  被  告  丁  ○  ○
      選任辯護人  方  文  賢
      被      告  甲  ○  ○
右上訴人因被告傷害等案件，不服臺灣臺南地方法院八十八年度易字第一五號中華民
國八十八年三月十九日第一審判決（起訴案號：臺灣臺南地方法院檢察署八十七年度
偵字第一○六三○號），提起上訴，本院判決如左：
      主      文
原判決關於丁○○恐嚇部分撤銷。
丁○○連續以加害生命之事，恐嚇他人，致生危害於安全，處有期徒刑伍月，如易科
罰金，以佰元折算壹日。
其他上訴駁回。
      事      實
一、丁○○曾係戊○○所創立『達彌儒道』之信徒，嗣因理念不和而未繼續參與該道
    的宗教活動，丁○○竟基於概括之犯意，先於民國八十六年十二月七日十八時許
    ，開車撞壞正在設於台南縣佳里鎮禮化里二七八號之『達彌儒道』道場前庭放映
    酬神電影之放映機二台，並以加害生命之事，向戊○○嚇稱：要撞死你們全家等
    語，致戊○○心生畏懼而危害於其全家生命安全。丁○○嗣與前開放映電影業者
    高晴祥達成和解賠償新台幣（下同）九十萬元，其因不甘自負此鉅額賠償，復於
    八十七年五月間，打電話到戊○○住處以加害生命之事向戊○○嚇稱：如果不幫
    他付和解費用，要殺伊全家及開槍等語，致戊○○心生畏懼而危害於其全家生命
    安全。
二、甲○○原亦係『達彌儒道』信徒，因懷疑其妻魏錦秋受戊○○之蠱惑，棄家庭於
    不顧，沈迷流連於戊○○所主持的上開道場且與戊○○有不正常關係，而未繼續
    參與該道場之宗教活動，竟基於概括犯意，先於八十七年八月三日二十二時許，
    打電話到戊○○住處，以加害生命之事嚇稱：要到道場開槍，叫戊○○來聽電話
    ，要讓他死以前要讓他知道等語，致戊○○心生畏懼而危害於其生命安全。又另
    行起意，與丁○○共同基於侵入住宅犯意之聯絡，甲○○手持柴刀、丁○○持鋸
    子於八十七年八月三日二十三時許，無故侵入台南縣佳里鎮禮化里六鄰二七八號
    戊○○住處即『達彌儒道』道場，甲○○見上前制止之己○○及丙○○，竟基於
    傷害之犯意，手持柴刀揮砍致己○○右前額挫擦傷、丙○○左側頂骨區鈍傷併頭
    皮血腫及腦震盪。
三、案經告訴人戊○○、己○○、丙○○訴由台南縣警察局佳里分局報請台灣台南地
    方法院檢察署檢察官偵查起訴。
      理      由
一、被告丁○○部分：
  (1)八十六年十二月七日十八時許恐嚇部分：
    訊之上訴人即被告丁○○否認有前開恐嚇之犯行，辯稱：雖曾開車不慎撞壞放映
    機，但未恐嚇告訴人戊○○全家生命安全云云。惟查：前揭事實，業據告訴人戊○○於偵查中及原審審理時指訴綦詳，核與證人即在場目擊耳聞之辛○○於偵查
    中結證稱：撞你們沒死，還敢在那邊，看到戊○○沒說什麼，直接從背抽出水果
    刀要殺他，被制止等情；以及證人即在場目擊證人即告訴人同居人庚○○亦於偵
    查中及本院調查時結證稱：當時被告丁○○罵三字經，揚言殺伊等全家，拿刀子
    要殺人被制止，當時撞壞攝影機被要求賠九十萬元要伊等付，否則要殺伊等全家
    等語相符；及在場目擊耳聞證人子○○到庭結證稱：被告丁○○大聲說要將伊等
    這一群人全撞死，並自衣服拿出一把刀，伊見狀即和張正義上前壓住他的手等語
    。是告訴人戊○○此部分之指訴核與事實相符，被告丁○○空言否認，顯不足採
    ，其此部分恐嚇犯行事證明確，應堪認定。
  (2)八十七年五月間恐嚇部分：
    訊之被告丁○○否認有前開恐嚇之犯行，辯稱：伊並沒有恐嚇告訴人戊○○生命
    安全云云。惟查：前揭事實，業據告訴人戊○○到庭指訴歷歷，核與證人庚○○
    於偵查中結稱：被告丁○○當時揚言若不幫他付和解費用，要殺伊全家及開槍等
    情相符，是告訴人之指訴與事實相符，被告丁○○所辯，顯不足採，事證明確，
    其此部分恐嚇犯行，亦堪認定。
  (3)八十七年八月三日二十三時許，無故侵入住宅部分：
    訊之被告丁○○否認右揭侵入住宅犯行，辯稱：伊並未進入告訴人戊○○住處云
    云，惟查：前揭事實，業據告訴人戊○○到庭指訴歷歷，核與被告丁○○於警訊
    中供承：伊一進入告訴人戊○○住處就被打等語，及目擊證人辛○○於偵查中結
    稱：伊看到被告甲○○一進門衝往客廳，拿刀子揮動，不讓伊等靠前制止，當時
    告訴人己○○、丙○○前去制止，丁○○隨後進入等語，情節相符，足見被告丁○○確有侵入告訴人戊○○之住宅，被告丁○○所辯，顯不足採。縱如被告丁○○所辯其在大開口開車門下來，就被阻擋，未進到告訴人住處為實在，然其與被
    告吳炎桐共同基於侵入住宅犯意之聯絡，並同車前往，已由共同正犯吳炎桐侵入
    住宅既遂，則被告丁○○亦應共負同一罪責。又告訴人雖在其住處設道場講道，
    然被告二人係為尋釁進入，難謂其進入係有正當之理由。本件事證明確，其侵入
    住宅之犯行，應堪認定。
二、被告甲○○部分：
  (1)八十七年八月三日二十二時許恐嚇部分：
    訊之被告甲○○固不否認有打電話前去告訴人戊○○住處，然否認有前開恐嚇之
    犯行，辯稱：因告訴人戊○○罵伊，伊很生氣才說要拿槍殺死告訴人戊○○，並
    沒有恐嚇之犯意云云。惟查：前揭事實，業據告訴人在庭指訴綦詳，核與在場目
    擊證人庚○○於偵查中所稱：他要拿刀拿槍到道場殺我們全家等情相符，並有錄
    音帶一捲存卷可證，被告甲○○以伊無恐嚇犯意，純係事後臨訟畏罪卸責之詞，
    委無可採，事證明確，其此部分恐嚇犯行，應堪認定。
  (2)無故侵入住宅及傷害罪部分：
    訊之被告甲○○固不否認未經許可帶刀進去告訴人戊○○住處，然否認有何傷害
    及侵入住宅之犯行，辯稱：帶刀是為了防身，一進大門就被一、二十人圍毆，絕
    對沒有傷害他們云云。惟查，前揭被告甲○○前揭無故侵入住宅及傷害之事實，
    業據告訴人戊○○、己○○及丙○○指訴綦詳，核與在場目擊證人辛○○及庚○○於偵查中證稱：被告甲○○拿著刀子從告訴人戊○○之方向衝過去，丙○○及
    己○○去制止，二人均頭部受傷，被告丁○○隨後進去，後來被搶下鋸子等情相
    符，而證人癸○○、己○○、乙○○、壬○○於本院調查時亦證稱被告吳炎桐確
    有無故侵入告訴人住宅並持刀傷人情事無訛，此外復有甲○○所有柴刀、鋸子各
    一把扣案及佳里綜合院甲種診斷證明書二紙在卷可稽，被告甲○○傷害及無故侵
    入住宅犯行，亦堪認定。
三、核被告丁○○所為，係犯刑法第三百零五條恐嚇危害安全罪、第三百零六條第一
    項無故侵入住宅罪；被告甲○○所為，係犯刑法第三百零五條恐嚇危害安全罪、
    第三百零六條第一項無故侵入住宅罪及第二百七十七條第一項傷害罪。被告二人
    間，就上開無故侵入住宅部分，有犯意聯絡，行為分擔，均論以共同正犯。被告
    丁○○先後二次恐嚇危害安全犯行，時間緊接，犯罪構成要件相同，顯係基於概
    括犯意為之，為連續犯，應依刑法第五十六條之規定以一罪論，並加重其刑。又
    被告甲○○所犯無故侵入住宅及傷害二罪間，有方法結果之牽連關係，為牽連犯
    ，應從一重之傷害罪論處（公訴人認上開二罪，係犯意各別，罪名有異，應分論
    併罰，尚有未洽，附此敘明）。被告丁○○所犯恐嚇危害安全罪及無故侵入住宅
    罪間及被告甲○○所犯恐嚇危害安全罪及傷害罪間，犯意各別，罪名有異，行為
    互殊，應予分論併罰。原審就被告丁○○恐嚇部分予論科，固非無見，惟被告丁○○被訴於八十七年八月七日下午五點多恐嚇部分，並無實據（詳後述），原審
    遽予論罪，尚有未洽。檢察官上訴意旨認被告丁○○恐嚇部分量刑過輕及丁○○
    上訴意旨否認其有恐嚇犯行（被訴於八十七年八月七日恐嚇部分除外），雖均不
    足採，但被告丁○○上訴意旨否認其於八十七年八月七日下午五點多有恐嚇告訴
    人戊○○而指原判關於其恐嚇部分不當，為有理由，應由本院將原判決關於被告
    丁○○恐嚇部分撤銷改判。爰審酌被告丁○○就恐嚇部分犯罪之動機、手段、目
    的、所生危害及犯罪後態度等一切情狀，量處如主文第二項所示之刑，並諭知易
    科罰金之折算標準。又被告丁○○被訴無故侵入住宅部分及被告甲○○部分，原
    審依刑法第二十八條、第五十六條、第三百零五條、第二百七十七條第一項、第
    三百零六條第一項、第五十五條、第四十一條、第三十八條第一項第二款，罰金
    罰鍰提高標準條例第一條前段、第二條，並審酌被告二人因與告訴人戊○○間存
    有嫌隙，縱其等懷疑告訴人戊○○係假借宗教之名斂財騙色，亦應循正常管道向
    主管機關申訴，然其等竟一再地侵擾告訴人及其家人之安全及住居安寧，惡性非
    輕，及其等之犯罪之目的、手段、犯罪後飾詞卸責等一切情狀，各量處被告丁○○無故侵入住宅罪部分拘役三十日，被告吳炎桐恐嚇罪部分有期徒刑五月；傷害
    罪部分拘役五十日，並均諭知如易科罰金，各以三百元折算一日，及以扣案柴刀
    及鋸子各一把，為被告甲○○所有供犯罪所用之物，諭知依法宣告沒收，認事用
    法及量刑均無不當。檢察官上訴意旨認上開各罪所量處之刑過輕，被告丁○○上
    訴意旨否認其有無故侵入住宅犯行，指摘原判決各該部分之判決不當，為無理由
    ，應予駁回。
四、公訴意旨另以被告丁○○於八十七年八月七日下午五點多，到戊○○住處，以加
    害生命之事嚇稱：要拿槍打死他們全家，拿手榴彈炸死伊全家等語，致戊○○心
    生畏懼而危害於其全家生命安全云云。此部分雖據告訴人戊○○指訴，並經告訴
    人所舉證人癸○○於偵查中結稱：八十七年八月七日下午五時許，被告丁○○開
    車衝進告訴人戊○○家，伊聽到丁○○說要拿槍將告訴人戊○○全家打死，要拿
    手榴彈炸死他全家，伊等出來時，被告丁○○就說三字經辱罵，並說還要來，告
    訴人戊○○全家當時皆在場並聽到丁○○所言等語為據。惟訊之被告丁○○矢口
    否認有此部分恐嚇危害安全之犯行，辯稱：八十七年八月七日伊並沒有到告訴人
    戊○○住處等語。經查，據告訴人所提出八十七年八月七日下午五時許其住宅之
    錄影帶當庭播放結果，影像太小分不清楚人像，亦無有人開車衝進告訴人戊○○
    家之影像，是告訴人此部分之指訴及證人上開證詞，尚非足採，為不能證明被告
    丁○○有此部分恐嚇犯行，惟公訴人認此部分與被告丁○○前開恐嚇有罪部分，
    有連續犯裁判上一罪之關係，故不另為無罪之諭知，併此敘明。
據上論斷，應依刑事訴訟法第三百六十八條、第三百六十九條第一項前段、第三百六
十四條、第二百九十九條第一項前段，刑法第五十六條、第三百零五條、第四十一條
，罰金罰鍰提高標準條例第一條前段、第二條，判決如主文。
本案經檢察官王碧霞到庭執行職務。
中    華    民    國      八十九      年      二      月      二十四    日
                                  臺灣高等法院臺南分院刑事第三庭
                                      審判長法官  黃    聰    明
                                            法官  林    勝    木
                                            法官  黃    三    哲
右正本證明與原本無異。
不得上訴。
                                      法院書記官  陳    淑    貞
中    華    民    國      八十九      年      二      月     二十五     日
附錄本案論罪科刑適用法條全文：
刑法第三百零五條：以加害生命、身體、自由、名譽、財產之事，恐嚇他人，致生危
                  害於安全者，處二年以下有期徒刑、拘役或三百元以下罰金。
刑法第二百七十七條第一項：傷害人之身體或健康者，處三年以下有期徒刑，拘役或
                          一千元以下罰金。
                          犯前項之罪，因而致人於死者，處無期徒或七年以上有
                          期徒刑，致重傷者，處三年以上、十年以下有期徒刑。
刑法第三百零六條第一項：無故侵入他人住宅、建築物或附連圍繞之土地或船艦者，
                        處一年以下有期徒刑、拘役或三百元以下罰金。


司法院資訊處製作；財團法人民間司法改革基金會備份。
